【裁判字號】    98,易,609
【裁判日期】    981127
【裁判案由】    傷害
【裁判全文】
臺灣高雄地方法院刑事判決              98年度易字第609 號
公  訴  人  臺灣高雄地方法院檢察署檢察官
被      告  丙○○
上列被告因傷害案件，經檢察官提起公訴（97年度偵字第33672
號），本院判決如下：
    主  文
丙○○犯傷害罪，處有期徒刑參月，如易科罰金，以新臺幣壹仟
元折算壹日。
    事  實
一、丙○○與丁○○前為同居男女朋友關係，2 人間具有家庭暴
    力防治法第3 條第2 款所定之家庭成員關係。民國97年7 月
    6 日兩人即因丁○○懷有身孕之處理問題意見不合而發生爭
    吵，丁○○傷心之餘遂於翌日獨自返家，因家人建議丁○○
    搬回家中同住，丁○○之母甲○○及兄長陳哲祺便陪同丁○○返回與丙○○位於高雄縣大寮鄉○○○路370 號5 樓同居
    處收拾行李。詎料當天下午3 時許，丁○○抵達上址後，丙○○與丁○○又起口角，丙○○在盛怒下基於傷害之犯意，
    與丁○○發生推扯致丁○○跌摔地面，並在丁○○雙手阻擋
    、抵禦間以其所有、未扣案之螺絲起子戳刺丁○○手掌，致
    丁○○受有右肩、前臂、手背、大腿瘀青及右手掌0.2 ×0.
    2 公分擦挫傷等傷害。
二、案經丁○○訴由高雄縣政府警察局林園分局報告臺灣高雄地
    方法院檢察署檢察官偵查後提起公訴。
    理  由
壹、證據能力部分：
    按傳聞法則之重要理論依據，在於傳聞證據未經當事人之反
    對詰問予以核實，乃予排斥，惟若當事人已放棄對原供述人
    之反對詰問權，於法院審判時表明同意該等傳聞證據可作為
    證據，基於證據資料愈豐富，愈有助於真實發現之理念，並
    貫徹刑事訴訟法修法加重當事人進行主義之精神，確認當事
    人對於證據能力有處分權之制度，傳聞證據經當事人同意作
    為證據，法院認為適當者，亦得為證據。本件檢察官、被告
    丙○○於本院準備程序時，均已表示對於全案卷證所存證據
    （含供述及非供述證據）同意有證據能力（見易卷第54頁）
    ，本院復斟酌該等證據並非非法取得，亦無證明力明顯過低
    之情形，以之作為證據，應屬適當，是依刑法訴訟法第159
    條之5 第1 項規定，應認該等證據均得採為證據。
貳、認定犯罪事實所憑之證據及理由：
一、訊據被告丙○○矢口否認有何故意傷害告訴人丁○○之犯行
    ，辯稱：丁○○不滿我未將她懷孕一事告知我母親，就精神
    崩潰，拿螺絲起子敲自己的頭、用煙灰缸敲自己，又持棒球
    鋁棒打自己肚子，丁○○之前也曾有因自殺而就醫之紀錄云
    云。惟查：
  (一)據告訴人偵審程序對於紛爭始末及遭被告傷害經過一致之指
    訴：被告原允諾伊在97年7 月6 日回彰化祭拜他的父親時就
    要向他母親提起伊已懷有身孕一事，然當日下午被告返家時
    卻稱未向他母親提起此事，伊與被告因此就發生了一些爭執
    ，隔天一早，伊感到很無助就回家休息，母親知道此事後便
    聯絡弟弟請假回來，決定要一同前往鳳林四路同居處幫伊把
    東西搬回家，當時弟弟先在樓下停車，伊與母親上樓整理東
    西，被告原本在睡覺，但在伊整理行李的過程醒過來，伊與
    被告又起口角，母親剛開始要伊不要理會被告，結果被告就
    推伊，致伊摔在地上，又拿螺絲起子打伊，伊用手推被告，
    做出阻擋的動作，被告就用螺絲起子戳伊的手掌，被告並摔
    、推損壞伊的電腦螢幕，後來被告還推了母親一把，當時弟
    弟正好上來，看到母親被推，弟弟與被告也起了一點爭執，
    被告有拿椅子攻擊弟弟，兩人發生扭打，後來可能是推打的
    過程中壓到被告的小孩，小孩哭了，被告才罷手等語（見本
    院易字卷第144 頁～第145 頁；警卷第4 頁～第5 頁；偵卷
    第6 頁），觀之告訴人所述遭被告以推擠、持螺絲起子戳刺
    之傷害經過，與其提出大東醫院97年7 月7 日診斷證明書記
    載「右肩、前臂、手背瘀青、右手掌擦挫傷0.2 ×0.2 公分
    」及受傷照片（見警卷第8 頁、第9 頁）具有合理之關連與
    因果，而被告亦坦承有與告訴人發生拉扯致告訴人跌倒，並
    有損壞告訴人螢幕之行為（見警卷第13頁；本院易字卷第
    154 頁），核與告訴人所述身體瘀青之成因相符，亦可見被
    告案發當時已處於不理性之暴力情狀，是告訴人上開所述尚
    屬有據，應可採信。
  (二)被告雖辯稱告訴人有拿螺絲起子敲自己的頭、用煙灰缸敲自
    己，又持棒球鋁棒打自己肚子等行為云云，惟大東醫院97年
    7 月7 日診斷證明書均未載及告訴人頭部、腹部有被告所指
    之相關傷勢，再參以案發當日隨同告訴人前往現場之證人甲○○、陳哲祺雖均未能清楚敘明告訴人上開傷勢之成因，惟
    證人甲○○證稱：伊看到被告與丁○○在拉扯，被告持1 支
    螺絲起子勒住丁○○的脖子，丁○○沒有拿螺絲起子等語、
    證人陳哲祺亦證稱：被告拿著1 支螺絲起子，我不知道他要
    幹嘛（分別見本院易字卷第147 頁、第149 頁、第150 頁）
    ，是證人甲○○、陳哲祺在被告、告訴人推擠中或無法清楚
    辨明被告如何持螺絲起子傷害告訴人，惟其等證詞均指向現
    場持螺絲起子者為被告而非告訴人，益證告訴人右手掌擦挫
    傷應係被告持螺絲起子戳刺造成，而非告訴人自傷無疑，被
    告上開所辯自非可採。
二、綜上，被告故意傷害犯行事證明確，堪可認定。被告雖另辯
    稱告訴人曾有因自殺就醫診治之紀錄，惟告訴人上開傷害係
    肇因於被告拉扯與持螺絲起子戳刺之行為，並非告訴人有何
    自殘行為，業經認定如前，是告訴人是否曾有自殺就醫之紀
    錄，核亦與本案無涉，至大東醫院97年7 月7 日診斷證明書
    雖另記載告訴人右腳背受有0.2 ×0.2 公分之擦傷，惟告訴
    人證稱：腳的部分是螺絲起子掉在地上我的腳去戳到（見本
    院易字卷第145 頁），堪認告訴人該部分傷勢應係被告在與
    告訴人推扯間，所持螺絲起子失手掉落地面而造成，顯非被
    告故意為之，自不在本件被告故意傷害犯行之起訴範圍，本
    院依法不得予以審究，均併此敘明。
參、論罪科刑：
一、本件被告與告訴人案發時為同居關係，2 人間具有家庭暴力
    防治法第3 條第2 款所定之家庭成員關係。依家庭暴力防治
    法第2 條第2 項規定：「本法所稱家庭暴力罪者，謂家庭成
    員間故意實施家庭暴力行為而成立其他法律所規定之犯罪」
    。然因家庭暴力防治法並無刑罰之規定，仍應依刑法所規定
    之罪名處罰。本件被告傷害其同居女友，核其所為，係犯刑
    法第277 條第1 項傷害罪。爰審酌被告與告訴人前為男女朋
    友關係，不思以理性解決紛爭，罔顧告訴人斯時仍懷有胎兒
    ，竟動輒以武力優勢傷害告訴人，行為殊有可議之處，又於
    犯後否認犯行，前經本院通緝到案並予收押後，又藉口欲與
    告訴人商談和解請求具保，惟待本院准予具保後復因故未來
    開庭，嗣復經拘提到案（見本院易字卷第21頁、第41頁、第
    54 頁 、第102 頁、第110 頁本院通緝稿、押票、98年9 月
    7 日準備程序筆錄、98年9 月28日審判程序筆錄、拘提報告
    書等件），且迄今未給予告訴人任何賠償，言行前後不一，
    堪認其毫無悔意，犯後態度惡劣，兼衡告訴人所受傷勢等一
    切情狀，量處如主文所示之刑，併考量被告之教育程度、家
    庭經濟狀況（參見警卷調查筆錄受詢問人欄即明），諭知以
    新臺幣1000元折算1 日之易科罰金折算標準，以資儆懲。
二、至被告持以傷害告訴人之螺絲起子，雖為被告所有之物，惟
    並未扣案，為避免日後執行困難，爰不為沒收之諭知，附此
    敘明。
據上論斷，應依刑事訴訟法第299 條第1 項前段、刑法第277 條
第1 項，第41條第1 項前段，刑法施行法第1 條之1 第1 項、第
2項前段，判決如主文。
本案經檢察官乙○○到庭執行職務。
中    華    民    國    98    年    11    月    27    日
                刑事第十八庭   法  官   王  琁
上正本證明與原本無異
如不服本判決應於收受本判決後10日內向本院提出上訴書狀，並
應敘述具體理由，如未敘述上訴理由者，應於上訴期間屆滿後20
日內補提理由書狀於本院（均須按他造當事人之人數附繕本）「
切勿逕送上級法院」。
中    華    民    國    98    年    11    月    27    日
                               書記官   黃國忠
附錄法條：
中華民國刑法第277條
(普通傷害罪)
傷害人之身體或健康者，處 3 年以下有期徒刑、拘役或 1 千元
以下罰金。

司法院資訊處製作；財團法人民間司法改革基金會備份。
